臺灣嘉義地方法院刑事判決　　　　　　　96年度交訴字第33號
公　訴　人　臺灣嘉義地方法院檢察署檢察官
被　　　告　乙○○
上列被告因公共危險等案件，經檢察官提起公訴（九十六年度撤
緩偵字第七一號），本院合議庭裁定受命法官獨任進行簡式審判
程序，判決如下：
     主  文
乙○○駕駛動力交通工具肇事，致人受傷而逃逸，累犯，處有期
徒刑柒月。
     事  實
一、乙○○前於民國八十九年間因廢棄物清理法案件，經本院以
    八十九年度嘉簡字第七二號判決判處有期徒刑一年，緩刑三
    年確定；嗣於九十一年間因其更犯竊盜罪，經臺灣屏東地方
    法院以九十一年度易字第六四三號判處有期徒刑一年確定，
    並經本院裁定撤銷緩刑確定，上開二罪接續執行，於九十三
    年六月十五日縮短刑期假釋出監，所餘期間交付保護管束迄
    九十四年二月十六日未經撤銷，視為執行完畢。詎不知悔改
    ，於九十五年四月十八日晚上八時十五分許，駕駛車牌號碼
    5413 -LT號自用小客車，沿嘉義市○○街由南往北行駛，行
    至台林街與義教街交岔路口時，適有甲○○騎乘車牌號碼UN
    D -645號輕型機車，沿嘉義市○○街由南往北同方向行駛於
    乙○○前方，乙○○本應注意且能注意，竟未注意汽車在同
    一車道行駛時，後車與前車之間應保持隨時可以煞停之距離
    ，而由後方追撞甲○○之機車，致甲○○人車倒地，受有左
    下肢挫傷之傷害（過失傷害部分，業據甲○○撤回告訴，另
    由檢察官為不起訴處分）。詎乙○○明知其肇事致人受傷後
    ，竟未下車採取救護或其他必要措施，並向警察機關報告，
    逕自駕車離開肇事現場。嗣警據報前往處理，始循線查知上
    情。
二、案經甲○○訴由嘉義市警察局第二分局報請臺灣嘉義地方法
    院檢察署檢察官偵查起訴。
     理  由
一、訊據被告乙○○對於上揭事實坦承不諱（見本院卷第22頁、
    第28頁），而告訴人甲○○因與被告發生本件車禍事故而致
    告訴人受有下肢挫傷之傷害等情，業據告訴人警詢時及偵查
    中指訴綦詳，復有道路交通事故現場圖、道路交通事故調查
    報告表各乙份、事故現場照片四幀、財團法人嘉義基督教醫
    院診斷證明書乙份在卷可資佐證，均足徵被告上開自白確與
    事實相符，堪予採信。按刑法第一百八十條之四駕駛動力交
    通工具逃逸罪之立法理由，乃「為維護交通安全，加強救護
    ，減少被害人之死傷，促使駕駛人於肇事後，能使被害人即
    時救護，特增設本條」。是立法者認駕駛人駕車肇事後，倘
    能將肇事之被害人，即時救護，即可減輕或避免被害人之傷
    亡，此攸關社會大眾生命、身體之安全，故而將此駕車肇事
    逃逸之行為，予以犯罪化。又汽車駕駛人，駕駛汽車肇事致
    人受傷或死亡，應即採取救護或其他必要措施，並向警察機
    關報告，不得駛離，此觀道路交通管理處罰條例第六十二條
    第一項規定甚明。本件被告為領有駕駛執照之駕駛人，對於
    上開課予駕駛人於行車肇事後之法律上應履行之義務，自難
    諉為不知。是本件事證明確，被告上開犯行至堪認定，應依
    法論科。
二、核被告乙○○所為，係犯刑法第一百八十五條之四駕駛動力
    交通工具肇事，致人受傷而逃逸罪。按行為後法律有變更者
    ，適用行為時之法律。但行為後之法律有利於行為人者，適
    用最有利於行為人之法律，此為刑法第二條第一項所揭示法
    律變更從舊從輕原則。查被告行為後，刑法第四十七條於九
    十四年一月七日修正，同年二月二日公布，九十五年七月一
    日修正施行，修正前刑法第四十七條規定，受有期徒刑之執
    行完畢，或受無期徒刑或有期徒刑一部之執行而赦免後，五
    年以內再犯有期徒刑以上之罪者，為累犯。而修正後第四十
    七條第一項則規定，五年以內「故意」再犯有期徒刑以上之
    罪者，為累犯，限縮以「故意」再犯者為限，始成立累犯。
    被告前於八十九年間因廢棄物清理法案件，經本院以八十九
    年度嘉簡字第七二號判決判處有期徒刑一年，緩刑三年確定
    ；嗣於九十一年間因其更犯竊盜罪，經臺灣屏東地方法院以
    九十一年度易字第六四三號判處有期徒刑一年確定，並經本
    院裁定撤銷緩刑確定，上開二罪接續執行，於九十三年六月
    十五日縮短刑期假釋出監，所餘期間交付保護管束迄九十四
    年二月十六日未經撤銷，視為執行完畢等情，有其臺灣高等
    法院被告前案紀錄表乙份附卷可按，其係受有期徒刑之執行
    完畢後，五年以內「故意」再犯本件有期徒刑以上之罪，是
    依九十五年七月一日修正施行前後刑法第四十七條新舊法規
    定，均符合累犯之要件，刑罰權規範狀態並無有利或不利之
    變更，不生新舊法比較問題，自應適用現行刑法第四十七條
    第一項規定，論以累犯，並加重其刑。爰審酌被告國小肄業
    之智識程度、尚無前科之素行，於肇事致告訴人受傷後，棄
    之不顧逕自逃逸，漠視其法律上所應履行之義務，惟其犯後
    坦承犯行，並就其過失傷害部分已與告訴人達成調解，而獲
    告訴人宥恕，態度尚佳等一切情狀，量處如主文所示之刑，
    ，以資儆懲。
據上論斷，應依刑事訴訟法第二百七十三條之一第一項、第二百
九十九條第一項前段，刑法第一百八十五條之四、第四十七條第
一項，判決如主文。
本案經檢察官鄭葆琳到庭執行職務。
中　　華　　民　　國　　96　　年　　 6　　月　　29　　日
                    交通法庭  法　官  曾宏揚
上列正本證明與原本無異。
如不服本判決，應於判決送達後10日內向本院提出上訴狀（應附
繕本）。告訴人或被害人如對於本判決不服者，應具備理由請求
檢察官上訴，其上訴期間之計算係以檢察官收受判決正本之日期
為準。
中　　華　　民　　國　　96　　年　　 6　　月　　29　　日
                              書記官  陳慶昀
附錄論罪科刑法條：
刑法第一百八十五條之四
（肇事遺棄罪）
駕駛動力交通工具肇事，致人死傷而逃逸者，處 6 月以上 5 年
以下有期徒刑。
